臺灣臺北地方法院民事判決
111年度簡上字第382號
上  訴  人  蕭景方  

被上訴人    趙子榮  

上列當事人間請求損害賠償事件，上訴人對於中華民國111年3月
31日本院臺北簡易庭111年度北簡字第4273號第一審判決提起上
訴，本院不經言詞辯論，判決如下：
    主  文
上訴駁回。
第二審訴訟費用由上訴人負擔。
    事實及理由
一、按原告之訴，依其所訴之事實，在法律上顯無理由者，法院
    得不經言詞辯論，逕以判決駁回之，民事訴訟法第249條第2
    項定有明文。所謂原告之訴，依其所訴之事實，在法律上顯
    無理由者，係指依原告於訴狀內記載之事實觀之，不經調查
    ，即可認其訴在法律上顯然不能獲得勝訴之判決者而言。此
    項規定依同法第463條於第二審程序準用之。是對於當事人
    之上訴，不經言詞辯論逕以判決駁回之者，則指當事人聲明
    上訴之事項，在法律上顯無理由之情形（最高法院96年台上
    字第2510號判決意旨參照）。
二、本件上訴人起訴主張：被上訴人為承審本院110年度北訴字
    第20號案件（下稱系爭案件）之法官，多次於公開審理系爭
    案件時表示上訴人在訴狀中寫543的東西、羅織林國元罪名
    、因不喜歡他人就提告等，顯罔顧法官倫理及法律規範，侵
    害上訴人之名譽權，令上訴人感到萬般痛苦，爰依民法第18
    4條第1項前段、第186條第1項等規定，請求被告損害賠償等
    語。並上訴聲明：原裁判廢棄。
三、本件依民事訴訟法第463條準用同法第249條第2項規定，不
    經言詞辯論而為判決，被上訴人並未提出書狀作何聲明或陳
    述。
四、經查：
㈠、按民法第186條就公務員執行職務之侵權責任，已有特別規定
    ，要無適用同法第184條關於一般侵權行為規定之餘地（最
    高法院98年度台上字第751號裁判意旨參照）。又按，公務
    員因故意違背對於第三人應執行之職務，致第三人受損害者
    ，負賠償責任，民法第186條第1項前段固定有明文。惟國家
    賠償法對於有審判或追訴職務之公務員，於國家賠償法第13
    條另有特別規定，即對於上開公務員主張損害賠償責任，須
    以其因執行職務侵害人民自由或權利，就其參與審判或追訴
    案件犯職務上之罪，經判決有罪確定為要件。而國家賠償法
    為公務員侵權行為責任之特別規定，其立法意旨即基於維護
    審判獨立及追訴職務公務員不受外界干擾，故民法第186條
    第1項前段故意侵權行為損害賠償之規定，就職司審判或追
    訴之公務員，亦必須以就其參與審判或追訴案件犯職務上之
    罪，經判決有罪確定為要件（有最高法院103年度台上字第1
    796號民事裁判、107年度台上字第1129號裁判意旨資參照）
    。
㈡、依上訴人主張之事實可知被上訴人趙子榮法官為職司審判之
    公務員，則依上開說明，本件除無民法第184條第1項前段規
    定適用之餘地外，亦須以其因執行職務侵害人民自由或權利
    ，且就其參與審判之案件犯職務上之罪，經判決有罪確定，
    始負損害賠償責任。然上訴人並未提出被上訴人有因上開行
    為而犯職務上之罪經判決有罪確定之證明，則上訴人逕依民
    法第184條第1項前段、第186條第1項之規定，請求被上訴人
    負侵權行為損害賠償責任，揆前說明，顯無理由，不應准許
    。
㈢、上訴人雖主張：伊非針對被上訴人審判過程或結果所採心證
    或見解上之差異而爭訟，係緣於被上訴人任意於法庭公開侵
    害上訴人名譽，本件仍應視被訴職司審判公務員之人是否故
    意且逾越合理範圍之侵權行為，始可為案件是否須進入言詞
    辯論及實質審理程序之判斷云云。惟查，被上訴人既為職司
    審判之公務員，其開庭審理案件時所為之言論自屬執行職務
    之範疇，本件仍無適用民法第184條第1項前段規定之餘地。
    又有審判或追訴職務之公務員，因故意違背對於第三人應執
    行之職務，致第三人受損害者，亦以「該公務員就其參與審
    判或追訴案件犯職務上之罪經判決有罪確定」為要件，業經
    本院論述如前。從而，上訴人前開主張，仍無從憑為有利於
    其之認定。　　
五、綜上所述，上訴人依民法第184條第1項前段、第186條第1項
    規定，請求被上訴人賠償上訴人新臺幣11萬元，於法律上顯
    無理由，應予駁回。從而，原審依民事訴訟法第249條第2項
    之規定，不經言詞辯論，逕為上訴人敗訴之判決，並無不合
    。上訴論旨指摘原判決不當，求予廢棄發回原審，為顯無理
    由，爰不經言詞辯論，逕以判決駁回其上訴。
六、據上論結，本件上訴顯無理由，依民事訴訟法第436條之1第
    1項、第3項、第449條第1項、第78條、第249條第2項第2款
    ，判決如主文。
中　　華　　民　　國　　111 　年　　8 　　月　　23　　日
                  民事第四庭    審判長 法　官  蔡政哲
　　　　　　　　　                     法  官  林承歆
　　　　　　　　　                     法  官　蕭涵勻
以上正本係照原本作成。
本判決不得上訴。
中　　華　　民　　國　　111 　年　　8 　　月　　23　　日
                                       書記官  林立原